臺灣高等法院民事判決　　　　　　　　　 94年度消上字第1號
上　訴　人　甲○○
被上　訴人　上新聯晴股份有限公司
法定代理人　陳盛泉
被　　　告　新禾股份有限公司
　　　　　　　　　　　　　　　樓
法定代理人　陳麗珠
訴訟代理人　吳榮森
當事人間損害賠償事件，上訴人對於中華民國94年2月2日台灣士
林地方法院92年度消字第3號第一審判決提起上訴，本院於民國
94 年8月10日言詞辯論終結，判決如下：
    主      文
上訴駁回。
第二審訴訟費用由上訴人負擔。
    事實及理由
一、被上訴人上新聯晴股份有限公司（以下稱上新聯公司）未於
    言詞辯論期日到場，核無民事訴訟法第386條各款規定情形
    ，爰依上訴人之聲請，由其一造辯論而為判決。
二、上訴人起訴主張：伊於民國（下同）91年2月17日向被上訴
    人上新聯晴公司買受由被上訴人新禾股份有限公司（以下稱
    新禾公司）代理進口之東芝牌洗衣機（型號：AW-D1200S，
    以下稱系爭洗衣機），價金新台幣（以下同）19,500元。92
    年3月4日早上8時許伊將以熱水浸泡一整夜之北之特防塵
    被單（以下稱系爭被單）放入系爭洗衣機，按下開關（未作
    任何功能設定，應係在電腦設定最低狀態下清洗）並關上蓋
    子注冷水清洗時，系爭洗衣機發出機械聲，伊打開蓋子查看
    無誤，再蓋上蓋子走至客廳時，於8時4分聽見爆破聲，隨即
    發現系爭洗衣機已爆裂，為此對被上訴人上新聯晴公司本於
    消費者保護法第8條第1項規定，對被上訴人新禾公司本於民
    法第191條之1第4項、第1項、消費者保護法第7條、第9條規
    定（見本院卷第49頁），聲明求為：(一)被上訴人應連帶給付
　　1,967,550元（包括慰撫金1,000,000元、系爭洗衣機價值9,
　  048元、懲罰性違約金958,502元），及自起訴狀繕本送達翌
    日起至清償日止按年息5%計算之利息，(二)被上訴人應於中國
　　時報、聯合報、自由時報、民生報、中時晚報之頭版報紙名
　  稱下方5×7之版面，刊登如附件所示之道歉啟事等語。
三、被上訴人上新聯晴公司陳述：伊為系爭洗衣機之經銷商，不
    負損害賠償責任等語。被上訴人新禾公司則以：伊輸入系爭
    洗衣機時通過經濟部標準檢驗局抽樣檢驗合格，於正常使用
　　狀態下有可合理期待之安全性，上訴人應證明其有消費者保
　  護法施行細則第5條第1項規定之瑕疵，且該瑕疵與其所受損
    害間有因果關係；系爭洗衣機之使用說明書記載不得清洗具
    防水性之布料，但系爭被單具防水性，且其中文說明書就洗
　　滌方法記載1.拉開拉鍊折好（不必翻開ACb膜），放入洗衣
　  袋內，2.將整個洗衣袋浸泡已稀釋1,000倍Acril除濃縮洗
    衣精約一小時，3.放入洗衣機加足量水（一般自來水即可）
    ，以低速洗衣，低速脫水，英文說明書記載「以60℃熱水洗
    滌」，但上訴人未證明按該指示浣滌等語，資為抗辯。
四、兩造不爭執之事項，臚列如下：
　(一)被上訴人新禾公司係輸入系爭洗衣機商品之企業經營者，受
　  民法第191條之1第4項、第1項、消費者保護法第9條、第7條
    規範。被上訴人上新聯晴公司係從事經銷系爭洗衣機商品之
    企業經營者，受消費者保護法第8條第1項規範。
  (二)上訴人於91年2月17日在被上訴人上新聯晴公司天母店，以1
    9,500元買受系爭洗衣機，翌日交貨，迄92年3月4日上午發
    生爆裂。
　(三)上訴人於92年5月15日、5月19日至貝爾聯合診所看診，於92
　  年5月15日之診斷結果為：急性上呼吸道感染、急性鼻炎
    ；疑似換氣過速症候群（Hyperventilation）。於92年5
    月19之診斷結果為：急性上呼吸道感染。
  (四)上訴人因系爭洗衣機毀損不能回復原狀，所受財產上損害為
    9048元。
五、按民法第191-1條第1項規定：「商品製造人因其商品之通常
    使用或消費所致他人之損害，負賠償責任。但其對於商品之
    生產、製造或加工、設計並無欠缺或其損害非因該項欠缺所
　　致或於防止損害之發生，已盡相當之注意者，不在此限。」
    、第4項規定：「商品輸入業者，應與商品製造人負同一之
    責任。」是受害人依上開規定請求商品輸入業者與商品製造
　　人負同一之賠償責任，雖無庸證明商品之生產、製造或加工
　  、設計有欠缺，及其損害之發生與該商品之欠缺有因果關係
    ，以保護消費者之利益，但就其損害之發生係因該商品之「
    通常使用」所致一節，仍應先負舉證責任。故於受害人證明
    其損害之發生與商品之通常使用具有相當因果關係前，尚難
　　謂受害人之損害係因該商品之通常使用所致，而令商品製造
　  人或商品輸入業者就其商品負侵權行為之賠償責任，最高法
    院93年度台上字第989號判決意旨可資參照。
六、按消費者保護法第7條第1項規定：「從事設計、生產、製造
    商品或提供服務之企業經營者，於提供商品流通進入市場，
    或提供服務時，應確保該商品或服務，符合當時科技或專業
　　水準可合理期待之安全性。」、第3項規定：「企業經營者
　  違反前二項規定，致生損害於消費者或第三人時，應負連帶
    賠償責任。但企業經營者能證明其無過失者，法院得減輕其
    賠償責任。」；第7條之1規定：「企業經營者主張其商品於
    流通進入市場，或其服務於提供時，符合當時科技或專業水
    準可合理期待之安全性者，就其主張之事實負舉證責任。」
    ；第8條第1項規定：「從事經銷之企業經營者，就商品或服
    務所生之損害，與設計、生產、製造商品或提供服務之企業
    經營者連帶負賠償責任。但其對於損害之防免已盡相當之注
　　意，或縱加以相當之注意而仍不免發生損害者，不在此限。
　  」；第9條規定：「輸入商品或服務之企業經營者，視為該
    商品之設計、生產、製造者或服務之提供者，負本法第七條
    之製造者責任。」。次按消費者保護法施行細則第5條規定
    ：「本法第七條第一項所定商品或服務符合當時科技或專業
　　水準可合理期待之安全性，應就下列情事認定之：一商品或
　  服務之標示說明。二商品或服務可期待之合理使用或接受。
    三商品或服務流通進入市場或提供之時期。」是消費者依上
    開第8條第1項前段、第9條規定請求企業經營負商品損害賠
    償責任，雖無庸證明商品流通進入市場時，不符合當時科技
　  或專業水準可合理期待之安全性，及其損害之發生與該商品
    欠缺可合理期待之安全性間有因果關係，但就其係按商品之
    標示說明，於通常、合理使用狀態下發生損害之事實，仍應
    先負舉證責任，必消費者已盡此證明之責，企業經營者始需
    依同法第7條之1規定負舉證責任，以免承擔損害賠償之責。
    故於消費者證明其損害之發生與商品之合理使用具有相當因
    果關係前，亦難謂消費者之損害係因該商品之合理使用所致
    ，而令商品經銷業者或輸入業者就其商品負賠償之責。
七、關於系爭洗衣機是否在通常、合理使用狀態下發生爆裂之爭
    點，論述如後：
　(一)上訴人主張其於92年3月4日早上以系爭洗衣機洗滌系爭被單
　  時，系爭洗衣機爆破等語，業據上訴人提出照片、被單為證
    （原審卷第23至26頁），並有被上訴人新禾公司提出之外勤
    服務登記單可資佐證（原審卷第65頁），堪信為真正。
  (二)被上訴人新禾公司抗辯：系爭洗衣機之使用說明書記載「切
    勿洗滌或脫水具有防水性的被單、墊罩、衣物等」，但上訴
    人提示給其有關系爭被單之中文說明書記載該被單100%防
    ，而具有防水性等語，業據被上訴人新禾公司提出說明書為
    證（本院卷第61、84頁），並經本院於94年7月21日勘驗系
    爭被單，發現倒水至被單外層，該被單雖漸漸吸附水份並逐
    漸擴散，但僅內層具防功能之Acb薄膜呈現濕潤狀態，水
    份並未滲透出第二外層，有筆錄附卷可稽（本院卷第82頁）
    。可見系爭被單之防水功能較一般衣物強，上訴人遽行放入
    系爭洗衣機洗滌，難謂非違反被上訴人於使用說明書所標示
    之禁止事項。
  (三)被上訴人新禾公司抗辯：系爭被單之中文說明書就洗滌方法
    記載「1.拉開拉鍊折好（不必翻開Acb膜），放入洗衣袋內
    ，2.將整個洗衣袋浸泡已稀釋1,000倍Acril除濃縮洗衣精
    約一小時，3.放入洗衣機加足量水（一般自來水即可），以
    低速洗衣，低速脫水」，則上訴人應設定系爭洗衣機之洗程
    為「毛織類」，並設定以最低時間、最弱水流強度清洗，且
    應依該標示程序洗滌等語，業據被上訴人提出使用說明書為
    證（原審卷第31、32頁、本院卷第62至67、85頁），堪信為
    真正。上訴人聲稱其自92年3月3日晚上起以熱水浸泡系爭被
　　單，翌日再洗滌云云，為被上訴人新禾公司否認，上訴人亦
　  未舉證以實其說，難以採信。再上訴人自認其未將系爭被單
    放入洗衣袋內等語，且其自承不能確定是否設定低速洗滌，
    自難認上訴人正確使用系爭洗衣機洗滌系爭被單。
　(四)被上訴人新禾公司抗辯：系爭被單之中文說明書記載注意事
　  項記載「請使用冷水洗滌」，但英文說明書卻記載「以60℃
    熱水洗滌」等語，業據被上訴人新禾公司提出中文說明書為
    證（本院卷第85頁），並有上訴人提出之英文說明書可稽（
    本院卷第78頁），上訴人復未能說明何一洗滌方式始為正確
    ，則上訴人陳稱其以冷水清洗等語，是否為適當之洗滌方式
    ，實難以確認。又查，如認上開英文說明書標示之洗滌方式
    始屬正確，然揆諸系爭洗衣機使用說明書載明「使用溫水洗
    衣時，水溫不得超過50℃」（本院卷第61頁），可見系爭被
    單實不宜以系爭洗衣機洗滌。
　(五)被上訴人新禾公司抗辯上訴人於92年3月4日通知其前往查看
　  ，卻不同意其檢視等語，為上訴人所不爭執，堪信為真正。
    再上訴人聲請原審囑託國立台灣大學嚴慶齡工業發展基金會
    合設工業研究中心鑑定系爭洗衣機爆裂之成因，但嗣後不繳
    納鑑定費並撤銷此證據調查聲請，有函文、公務電話記錄表
    、筆錄可稽（原審卷第151、159至161、197頁）。是難認上
    訴人確以通常、合理方式使用系爭洗衣機時發生爆裂。
  (六)綜上，上訴人未證明其遵守系爭洗衣機、被單之使用說明書
　  所標示之洗滌方式、限制，難認其係在通常或合理使用系爭
    洗衣機之狀態下發生爆裂，揆諸前揭說明，上訴人依消費者
    保護法第7條、第8條第1項、第9條、民法第191條之1第4項
    、第1項等規定，請求被上訴人連帶賠償1,967,550元（包括
　　慰撫金1,000,000元、系爭洗衣機價值9,048元、懲罰性違約
　  金958,502元），及自起訴狀繕本送達翌日起至清償日止按
    年息5%計算之利息，並於中國時報、聯合報、自由時報、民
　　生報、中時晚報之頭版報紙名稱下方5×7之版面，刊登如附
　  件所示之道歉啟事，顯然無據，不應准許。
八、綜上所述，上訴人之請求為無理由，不應准許。原審駁回上
    訴人之訴，並無不合。上訴意旨指摘原判決不當，求予廢棄
    改判，為無理由，應予駁回。
九、兩造其餘攻擊、防禦方法及提出之證據，於判決結果無礙，
    爰不一一論述。
十、據上論結，本件上訴為無理由，依民事訴訟法第463條、第
    385條第1項前段、第449條第1項、第78條，判決如主文。
中　　華　　民　　國　　94　　年　　8　　月　　24　　日
                  民事第十五庭審判長法  官  許正順
                                    法  官  張  蘭
                                    法  官  翁昭蓉
正本係照原本作成。
如不服本判決，應於收受送達後20日內向本院提出上訴書狀，其
未表明上訴理由者，應於提出上訴後20日內向本院補提理由書狀
（均須按他造當事人之人數附繕本）上訴時應提出委任律師或具
有律師資格之人之委任狀；委任有律師資格者，另應附具律師資
格證書及釋明委任人與受任人有民事訴訟法第466條之一第一項
但書或第二項（詳附註）所定關係之釋明文書影本。
中　　華　　民　　國　　94　　年　　8　　月　　24　　日
　　　　　　　　　　　　　　　　　　書記官  王才生
附註：
民事訴訟法第四百六十六條之一（第一項、第二項）：
對於第二審判決上訴，上訴人應委任律師為訴訟代理人。但上訴
人或其他法定代理人具有律師資格者，不在此限。
上訴人之配偶、三親等內之血親、二親等內之姻親，或上訴人為
法人、中央或地方機關時，其所屬專任人員具有律師資格並經法
院認為適當者，亦得為第三審訴訟代理人。
附件：
道歉啟事
緣甲○○小姐91.02.17於上新聯晴股份有限公司天母分店購買由
新禾股份有限公司代理進口之TOSHLBA洗衣機壹台（機型‧AW-D1
200HS），然因新禾股份有限公司未盡品管之責，致甲○○小姐
於92.03.04使用時發生爆裂，造成甲○○小姐及其家人身心受創
，深表歉疚，新禾股份有限公司及上新聯晴股份有限公司除會就
此次意外善盡賠償之責外，特此登報向甲○○小姐及其家人致上
誠摯之歉意。
